臺灣桃園地方法院刑事判決　　　　　　　100年度易緝字第6號
公　訴　人　臺灣桃園地方法院檢察署檢察官
被　　　告　楊茂仁
上列被告因竊盜等案件，經檢察官提起公訴（99年度偵字第6905
號），被告就被訴事實為有罪之陳述，經本院告知簡式審判程序
意旨，並聽取公訴人、被告之意見後，本院合議庭裁定改由受命
法官獨任依簡式審判程式審理，並判決如下：
    主  文
楊茂仁竊盜，累犯，處有期徒刑肆月，如易科罰金，以新臺幣壹
仟元折算壹日。又竊盜，累犯，處有期徒刑肆月，如易科罰金，
以新臺幣壹仟元折算壹日。又偽造署押，足以生損害於公眾及他
人，累犯，處有期徒刑肆月，如易科罰金，以新臺幣壹仟元折算
壹日，如附表所示之筆錄及文件上偽造之「徐崇原」簽名及指印
均沒收。應執行有期徒刑拾月，如易科罰金，以新臺幣壹仟元折
算壹日，如附表所示之筆錄及文件上偽造之「徐崇原」簽名及指
印均沒收。
    事  實
一、楊茂仁於民國95年間因竊盜案件，經臺灣臺北地方法院判處
    有期徒刑10月，減為有期徒刑5 月確定，於96年7 月31日易
    科罰金執行完畢，猶不知悔改，而為下列犯行：
 (一) 於98年10月21日中午12時5 分許，意圖為自己不法之所有
      ，基於竊盜之犯意，在桃園縣桃園市○○街107 號莊敬國
      小一年二班教室內，徒手竊取置於教師辦公桌抽屜內蘇郁
      惠所有之皮夾1 只（內有金融卡、信用卡、駕照、身分證
      各1 張、新臺幣（下同）1,000 元），旋復意圖為自己不
      法之所有，另基於竊盜之犯意，在一年四班教室內，徒手
      竊取置於教師辦公桌抽屜內蘇芳如所有之皮夾1 只（內有
      金融卡、信用卡各1 張、健保卡2 張、400 元），得手後
      ，旋逃離現場。
 (二) 嗣於98年11月11日中午12時20分許，在莊敬國小為蘇郁惠
      認出而報警查獲，經警帶回桃園縣政府警察局桃園分局埔
      子派出所接受調查，詎其為逃避刑責，竟基於偽造署押之
      接續犯意，冒用「徐崇原」之名應訊，並接續在如附表編
      號1 至3 所示之筆錄及權利告知書上偽造「徐崇原」之簽
      名及指印（詳如附表所示），足以生損害於司法機關對於
      刑案偵查之正確性及徐崇原。嗣因警方將楊茂仁於前揭時
      地為警查獲後冒名應訊所製作之指紋卡送往內政部警政署
      刑事警察局鑑定比對，鑑定比對結果認與檔存之楊茂仁指
      紋相符，始查悉上情。
二、案經桃園縣政府警察局桃園分局報請臺灣桃園地方法院檢察
    署檢察官自動檢舉偵查後起訴。
    理  由
一、本件被告楊茂仁所犯之罪，並非法定刑為死刑、無期徒刑或
    最輕本刑3 年以上有期徒刑之罪，亦非高等法院管轄第一審
    之案件，而被告於準備程序中就被訴事實已為有罪之陳述，
    經本院告知簡式審判程序之旨，並聽取被告與公訴人之意見
    後，本院乃依刑事訴訟法第273 條之1 第1 項規定，裁定進
    行簡式審判程序，合先敘明。
二、上揭事實，業據被告於本院審理中坦承不諱，並經證人李念
    庭、蘇郁惠、吳怡欣證述無訛，復有前揭冒「徐崇原」之名
    簽名、捺指印之附表編號1 至3 所示之筆錄、權利告知書及
    內政部警政署刑事警察局99年2 月5 日刑紋字第0990013931
    號函附卷可稽。綜上，本件事證明確，被告犯行堪以認定。
三、被告在如附表編號1 、2 所示之筆錄上偽造「徐崇原」之簽
    名及指印，該簽名、指印僅係表示受詢問、訊問係「徐崇原
    」其人無誤，作為人格同一性之證明，除此之外，並無其他
    法律上之用意，自僅屬成立偽造署押之範疇；至附表編號3
    之文件，觀其內容，乃警方依據刑事訴訟法第95條規定，踐
    行告知：被告因涉嫌竊盜案件，必須接受偵訊，在接受偵查
    訊問時，可以行使下列權利：一、可以保持緘默，不需要違
    背自己之意思而為陳述。二、可以選任辯護人。三、可以請
    求調查有利證據。顯見該告知單，僅踐行告知上開事項之程
    序而已，被告僅係單純居於受告知者之地位，且被告亦祇在
    該文件之「被告知人欄」偽簽姓名及捺指印，並未表示另外
    製作何種文書（亦與在交通違規通知單上「收受通知聯者簽
    章欄」內偽簽姓名，具有收據之性質，迥然不同），故該告
    知文件亦屬公務員職務上所製作之公文書，非被告所製作之
    私文書，從而被告在附表編號3 所示之文件上偽簽姓名及捺
    指印，並將該文件交還警員，自難論處行使偽造私文書罪，
    僅構成偽造署押罪（最高法院91年度台非字第294 號、第29
    5 號判決意旨參照）。核被告犯罪事實一（一）所為，均係
    犯刑法第320 條第1 項之竊盜罪；被告就犯罪事實一（二）
    所為，係犯刑法第217 條第1 項之偽造署押罪。公訴人就犯
    罪事實一（二）部分，當庭更正被告係犯刑法第216 條、第
    210 條之行使偽造私文書罪（見審易卷第33頁）云云，容有
    誤會，惟其起訴犯罪基本事實相同，爰變更起訴法條審理之
    。按行為人實施犯罪之時地，在自然意義上雖非完全一致，
    但仍有部分合致，且犯罪目的單一，依一般社會通念，認應
    評價為一罪方符合刑罰公平原則，如予數罪併罰，反有過度
    處罰之疑，與人民法律感情亦未契合，故於刑法廢除牽連犯
    及連續犯後，應依個案情狀，考量一般社會通念及刑罰公平
    原則，適度擴張一行為概念，論以接續犯或一行為觸犯數罪
    名之想像競合犯，方屬適當（最高法院97年度台上字第1880
    號判決意旨參照），查被告就犯罪事實一（一）2 次竊盜犯
    行，雖在密接之時間、空間內為之，惟空間明顯可分，且侵
    害不同被害人之財產法益，應予分論併罰。被告就犯罪事實
    一（二）部分，於附表編號1 至3 所示文件上多次偽造署押
    之行為，侵害法益相同，犯罪目的單一，依一般社會通念，
    如予數罪併罰，容有過度處罰之疑，將之評價為接續犯之實
    質上一罪，較符刑罰公平原則，故應認被告就犯罪事實一（
    二）係基於單一犯意為之，性質上屬接續犯，應論以一罪。
    被告所犯上開3 罪，犯意各別，行為互殊，應予分論併罰。
    又被告有前開犯罪科刑及執行完畢之紀錄，有臺灣高等法院
    被告前案紀錄表在卷可按，其於上開徒刑執行完畢後5 年以
    內，故意再犯本件有期徒刑以上之3 罪，均為累犯，均應依
    刑法第47條第1 項之規定加重其刑。爰審酌被告之素行、犯
    罪之動機、目的、情節、所生損害及犯後態度等一切情狀，
    分別量處如主文所示之刑，及定應執行之刑，並諭知易科罰
    金之折算標準，以資懲儆。如附表所示偽造之「徐崇原」之
    簽名及指印，均應依刑法第219 條之規定宣告沒收。
四、至公訴意旨雖以被告有犯罪習慣，請求依法宣告強制工作，
    併請予諭知應於刑之執行前令入勞動場所強制工作，以資懲
    儆等語。惟按18歲以上之竊盜犯，有犯罪之習慣者，得於刑
    之執行前，令入勞動場所強制工作，竊盜犯贓物犯保安處分
    條例第3 條第1 項固有明文，惟前開條例，於應執行之刑未
    達1 年以上者，不適用之，此見同條例第2 條第4項 規定即
    明。查被告於本件竊盜犯行前，雖尚有其他竊盜犯行，然本
    院就本件被告所犯竊盜罪所宣告之刑未達1 年，自無從依竊
    盜犯贓物犯保安處分條例規定宣付強制工作。又有犯罪之習
    慣或因遊蕩或懶惰成習而犯罪者，亦得宣告於刑之執行前，
    令入勞動場所強制工作，刑法第90條第1項 固定有明文。惟
    按強制工作乃保安處分之一種，保安處分實係刑罰以外之補
    充性制度，其目的係在預防有「社會危險性」之犯罪，則就
    保安處分之目的而論，強制工作之宣告，理當一併注意社會
    危險性之具備，徵諸被告於本案竊盜犯行之犯罪手法單純，
    所竊取之財物價值非鉅，堪認犯罪情節尚非重大。是被告本
    案所為，雖非可取，然顯尚未達社會危險性之程度。若對被
    告逕為強制工作宣告，不僅無助於社會危險性之防堵，更恐
    與保安處分之立法本旨相悖，而終將失其宣告之意義。且兼
    衡本次竊盜犯行之嚴重性、所得財物之價值、所表現之危險
    性及對其未來之期待性等情以觀，認被告經有期徒刑10月之
    執行後，應足以收遏止並矯治其犯罪行為之效果，且足以體
    現司法正義，並契合社會感情。況改正被告竊盜犯行之有效
    方法，在於提供適當之更生保護、就業機會及社會扶助等，
    並非僅有執行強制工作之保安處分一途，而強制工作之保安
    處分係就被告人身自由之長期且嚴格之限制，自應從嚴認定
    之。從而，本院認就被告本件竊盜犯行予以處罰，即為已足
    ，檢察官起訴書請求宣告強制工作乙節，依比例原則，核屬
    尚無必要，併此敘明。
據上論斷，依刑事訴訟法第273 條之1 第1 項、第299 條第1 項
前段、第300 條，第320 條第1 項、刑法第217 條第1 項、第47
條第1 項、第51條第5 款、第41條第1 項前段、第8 項、第219
條，刑法施行法第1 條之1 第1 項、第2 項前段，判決如主文。
本案經檢察官蔡鴻仁到庭執行職務。
中    華    民    國   100    年    2     月    22    日
                  刑事第一庭    法  官  林虹翔
以上正本證明與原本無異。
如不服本判決，應於判決送達後10日內向本院提出上訴狀（應附
繕本）。
                                書記官  劉宗源
中    華    民    國  100     年    2     月    22    日
附錄本判決論罪科刑依據之法條：
刑法第320條第1項：
意圖為自己或第三人不法之所有，而竊取他人之動產者，為竊盜
罪，處5 年以下有期徒刑、拘役或5 百元以下罰金。
刑法第217條第1項：
偽造印章、印文或署押，足以生損害於公眾或他人者，處3 年以
下有期徒刑。
附表：
  ┌──┬─────────────┬────────────────┐
  │編號│    筆錄或文件            │偽造「徐崇原」之簽名數及指印數  │
  ├──┼─────────────┼────────────────┤
  │ 1  │警員林榮福所製作之調查筆錄│簽名2枚、指印5枚                │
  │    │（98年11月11日下午9 時40分│                                │
  │    │  至下午10時34分止）      │                                │
  ├──┼─────────────┼────────────────┤
  │ 2  │警員林榮福所製作之調查筆錄│簽名2枚、指印2枚                │
  │    │（98年11月11日下午10時45分│                                │
  │    │  至下午10時53分止）      │                                │
  ├──┼─────────────┼────────────────┤
  │3   │警員所出示之3 項權利告知文│簽名2枚、指印1枚                │
  │    │件上                      │                                │
  └──┴─────────────┴────────────────┘